【裁判字號】    89,再,11
【裁判日期】    891025
【裁判案由】    確定訴訟費用
【裁判全文】
臺灣高雄地方法院民事裁定  八十九年再字第十一號
    再審聲請人  乙○○○
    再審相對人  甲○○
右當事人間聲請確定訴訟費用額事件，再審聲請人對於民國八十九年一月二十六日本
院八十八年度聲抗字第十二號第二審確定裁定聲請再審，本院裁定如左：
    主      文
再審之聲請駁回。
聲請費用由聲請人負擔。
    理      由
一、查再審之訴，必須主張原確定判決有民事訴訟法第四百九十六條或第四百九十七
    條之情形，以為其再審理由者，始為合法。又再審之訴不合法者，法院應以裁定
    駁回之，同法第五百零二條第一項定有明文；前述規定，亦為已經確定之裁定聲
    請再審準用之，民事訴訟法第五百零七條亦規定甚詳。
二、本件再審意旨略以：相對人前曾向貴院提起八十六年度鳳簡字第一三０六號確定
    土地界址之訴，經第一審判決敗訴確定，相對人復提起上訴，經貴院以八十七年
    度簡上字第一七七號案件審理，嗣相對人於該訴訟進行中撤回上訴，該訴訟因而
    終結，依民事訟法第八十三條之規定，訴訟費用應由相對人負擔，相對人於該訴
    訟終結後即八十八年五月二十七日聲請以裁定為訴訟費用之裁判。依民事訴訟法
    第九十條之規定，訴訟不經裁判而終結者，法院應依聲請以裁定為訴訟費用之裁
    判，此際法院即不得適用民事訴訟法第八十七條、九十二條、九十三條規定為訴
    訟費用裁判之依據，詎貴院八十八年度聲抗字第十二號裁定竟引用上開法條而廢
    棄原法院之裁定，此為適用法規顯有錯誤，爰依法對上開確定裁定聲請再審。
三、經查：
（一）本院八十六年度鳳簡字第一三０六號確定土地界址之訴，乃由本件再審相對人
      提起訴訟，本件再審聲請人則為原告，相對人於第一審敗訴後，亦由相對人提
      起上訴，經本院於八十七年度簡上字第一七七號民事訴訟案件審理時，相對人
      將上訴撤回而終結該訴訟，聲請人乃於該訴訟終結後依民事訴訟法第九十條規
      定向第一審法院聲請為訴訟費用之裁判，而該院亦依聲請人之聲請以八十八年
      度鳳簡聲字第三四號為確定訴訟費用額之裁定，惟因本件再審相對人對上開裁
      定不服而提出抗告，經本院以八十八年度聲抗字第十二號民事裁定將原鳳簡聲
      字第三四號裁定廢棄發回原審法院，該聲抗字第十二號民事裁定並因本件再審
      聲請人提出抗告未按時繳納裁判費而告確定，此業經本院詳閱八十八年度鳳簡
      聲字第三四號、八十八年度聲抗字第十二號及最高法院八十九年台簡抗字第三
      三號民事卷宗後查明屬實。
（二）按民事訴訴法第九十條之規定，係訴訟費用之裁判，與同法第九十一條所定之
      確定訴訟費用額不同，訴訟費用之裁判僅需判定訴訟費用由何人負擔及負擔比
      例，故無論當事人有無分擔訴訟費用，在民事訴訟法第九十條規定之情況之下
      ，皆可提出聲請，而確定訴訟費用額則係在當事人有分擔訴訟費用時，法院為
      確定費用額所為之裁判，故在當事人並未支付訴訟費用之情況下，依民事訴訟
      法第九十一條、第九十二條第一項、第九十三條之規定，並無聲請確定訴訟費
      用之必要。原聲請確定訴訟費用事件，聲請人在本院八十八年鳳簡聲字第三四
      號聲請案件中之聲請書雖係記載：「聲請以裁定為訴訟費用之裁判」，惟在相
      對人對該裁定提出抗告後，本件再審聲請人復於本院審理八十八年度聲抗字第
      十二號案件時，提出一份聲請書，表示其係聲請裁定確定訴訟費用額，故聲請
      人之真意應係聲請確定訴訟費用額無誤，既係聲請確定訴訟費用額，自應適用
      民事訴訟法第九十一條、第九十二條第一項、第九十三條之相關規定，僅得由
      有支付訴訟費用之人提出聲請，而非民事訴訟法第九十條所規定之凡當事人皆
      可為訴訟費用裁判聲請之情形。
（三）本院八十六年度鳳簡字第一三０六號訴訟案件係由本件再審相對人提起，相對
      人敗訴後提出上訴，經本院於八十七年簡上字第一七七號案件審理時，又因相
      對人撤回而告終結訴訟，已如前述，故有關該訴訟之相關訴訟費用均由本件再
      審相對人所繳納，本件再審聲請人並未支付訴訟費用，依前述說明，本件再審
      聲請人自無聲請確定訴訟費用之必要，本院八十八年鳳簡聲字第三四號裁定疏
      未詳查，詎依本件再審聲請人之聲請而為訴訟費用之裁定，於法尚有未合，且
      該聲請確定訴訟費用額事件亦非原訴訟之當事人王秀盆提出聲請，而係以原訴
      訟當事人王秀盆之訴訟代理人王勳之名義提出聲請，故該聲請亦有當事人不適
      格之問題，是本院八十八年度鳳簡聲字第三四號裁定確有不當之處，本院八十
      八年度聲抗字第十二號裁定將原鳳簡聲字第三四號裁定廢棄，適用法規並無錯
      誤，再審聲請人對該聲抗字第十二號確定裁定聲請再審，於法不合，揆諸前述
      法條規定，其聲請再審不合法，應予駁回。
三、依民事訴訟法第五百零七條、第五百零二條第一項、第九十五條、第七十八條，
    裁定如主文。
中      華      民      國    八十九    年      十      月    二十五    日
                              臺灣高雄地方法院民事庭
~B審判長法官
~B法      官
~B法      官
右為正本係照原本作成。
如對本裁定抗告須於裁定送達後十日內向本院提出抗告狀。
~B法院書記官  王美慧
中      華      民      國    八十九    年      十      月    二十五    日


司法院資訊處製作；財團法人民間司法改革基金會備份。
